臺灣屏東地方法院民事判決　　　　　　　 95年度訴字第502號
原　　　告　甲○○
被　　　告　乙○○
　　　　　　　　　　　號
上列當事人間請求損害賠償事件，本院於民國96年3 月2 日言詞
辯論終結，判決如下：
    主  文
原告之訴及假執行之聲請均駁回。
訴訟費用由原告負擔。
    事實及理由
一、原告起訴主張：坐落屏東縣屏東市○街段○ ○段562 地號土
    地，面積203 平方公尺土地及其上同段158 建號建物，均為
    原告與訴外人張暮星、張信全、張銘恩、張聖智、張聖明（
    下稱張暮星等5 人）所共有，張暮星等5 人曾與被告就上開
    建物中之一部份即門牌號碼為屏東縣屏東市○○路9 號3 層
    樓房屋（下稱系爭房屋）簽訂不動產共有物讓與協議書（下
    稱系爭租約），由被告承租系爭房屋之應有部分5 分之4 ，
    張暮星等5 人並將系爭房屋之全部交由被告占有使用。兩造
    嗣於本院93年度屏簡字第50號損害賠償事件中成立調解（下
    稱系爭調解），被告承諾願於民國94年5 月20日前將系爭房
    屋遷讓交還原告及其他共有人。詎被告於上開期日屆至後，
    僅將系爭房屋交還訴外人張暮星，未依系爭調解內容之債務
    本旨交還原告，導致原告無法進入系爭房屋為使用收益，迨
    於95年9 月1 日張暮星才將系爭房屋之鑰匙交給原告。從而
    ，原告因被告上開債務不履行之行為，受有自94年2 月1 日
    起至95年7 月31日共18個月，按每月新臺幣（下同）30,000
    元計算，總計540,000 元之損害，爰依民法第229 條、第23
    3 條及第235 條之規定，請求被告賠償等語。並聲明：（一
    ）被告應賠償原告540,000 元，及自95年8 月1 日起至清償
    日止，按週年利率百分之5 計算之利息；（二）願供擔保，
    請准宣告假執行。
二、被告則以：系爭房屋之出租，均由張暮星代為出面處理，伊
    於94年1 月底已將系爭房屋及鑰匙點交返還給張暮星，至於
    嗣後原告和系爭房屋其他共有人間出售系爭房屋的事情，伊
    並不知悉。就伊的認知及調解當時律師之說明，伊已經自系
    爭房屋搬離，並未占有系爭房屋，即已依約履行，並無須負
    擔債務不履行之損害賠償責任等語，資為抗辯。並聲明：原
    告之訴駁回。
三、兩造不爭執事項
（一）被告與張暮星等5 人簽定系爭租約，經張暮星等5 人將系
      爭房屋交付被告占有使用，自93年起每月租金為120,000
      元，承租系爭房屋之應有部分5 分之4 。
（二）系爭房地係張暮星等5 人與原告共有，原告之應有部份為
      5 分之1 。
（三）被告於93年12月31日與張暮星等5 人終止系爭租約，並於
      94年1 月31日遷出系爭房屋，將系爭房屋交給張暮星。
四、本件兩造之爭點厥為原告得否依據民法第229 條、第233 條
    及第235 條之規定向被告請求債務不履行之損害賠償及法定
    利息？若是，金額若干？茲析述本院之見解如下：
（一）按共有人之一依民法第821 條但書之規定，既得為全體共
      有人之利益，請求回復共有物，其於取得勝訴判決之執行
      名義後，自亦得為全體共有人之利益，聲請強制執行。故
      共有人於聲請執行時，只須聲請將共有物交還於全體共有
      人即可，不僅無須由全體共有人共同聲請，亦無表明全體
      共有人之姓名、住址之必要。又上述執行名義為確定判決
      時，因其判決之效力及於其他共有人，故其他共有人縱未
      具名起訴，亦得據該判決聲請強制執行，此觀諸強制執行
      法第4 條之2 第1 項第2 款之規定自明。申言之，上開說
      明雖係針對共有人之一已取得回復共有物之勝訴判決或其
      他具有相同效力之執行名義時，共有人欲透過強制執行之
      程序促使債務人履行之情形所為，但基於舉重以明輕之法
      理，上開說明於債務人願自行依據確定判決或與確定判決
      具有相同效力之執行名義履行其應盡債務時，亦足供參考
      。經查，兩造曾於93年11月22日在本院成立系爭調解，其
      第1 項內容為「相對人願於民國94年5 月20日前將門牌屏
      東市○○路9 號房屋，稅籍號碼：00000000000 號（即相
      對人向張暮星等5 人受讓共有物使用權之房屋1 棟應有部
      分5 分之4） ，遷讓交還聲請人（即原告）及其他共有人
      （即張暮星等5 人）」等語，是被告所應履行之債務即為
      將系爭房屋返還原告及張暮星等5 人，且依據上開說明，
      若被告不願依據與確定判決具有相同效力之系爭調解筆錄
      履行其債務，身為系爭房屋共有人之原告或張暮星等5 人
      中之每1 人本均可單獨持系爭調解筆錄對被告聲請強制執
      行，以促使被告履行其債務，而非僅有原告1 人方能提出
      強制執行之聲請。今被告已自行於94年1 月31日由系爭房
      屋遷出，且將系爭房屋交還張暮星即系爭房屋共有人之一
      等情，已如前述，是可知上揭被告自系爭房屋遷出之結果
      顯與張暮星個人持系爭調解筆錄對被告聲請強制執行後，
      所能達成之執行結果相同，且既然若被告不願自行履約時
      ，系爭房屋之任何一位共有人均可持系爭調解筆錄單獨對
      被告聲請強制執行，則當無僅於被告將系爭房屋返還原告
      時，方屬已依據債之本旨履行其債務之理，故應可認被告
      確已依據系爭調解筆錄所示之債務本旨履行其應盡之債務
      。至於原告主張：被告僅將系爭房屋交還張暮星，並未依
      系爭調解內容之債務本旨交還原告云云，顯有所誤會，難
      認有據。
（二）雖按給付有確定期限者，債務人自期限屆滿時起，負遲延
      責任。給付無確定期限者，債務人於債權人得請求給付時
      ，經其催告而未為給付，自受催告時起，負遲延責任。其
      經債權人起訴而送達訴狀，或依督促程序送達支付命令，
      或為其他相類之行為者，與催告有同一之效力。前項催告
      定有期限者，債務人自期限屆滿時起負遲延責任。且遲延
      之債務，以支付金錢為標的者，債權人得請求依法定利率
      計算之遲延利息。但約定利率較高者，仍從其約定利率。
      對於利息，無須支付遲延利息。前2 項情形，債權人證明
      有其他損害者，並得請求賠償。另債務人非依債務本旨實
      行提出給付者，不生提出之效力。但債權人預示拒絕受領
      之意思，或給付兼需債權人之行為者，債務人得以準備給
      付之事情，通知債權人，以代提出。民法第229 條、第23
      3 條及第235 條固分別定有明文，但必須債務人確有給付
      遲延之情形，其方須負責上開條文所示之給付遲延責任。
      經查，如前所述，被告確已遵期依據系爭調解筆錄所示之
      債務本旨履行其應盡之債務，顯無給付遲延或其他債務不
      履行之情形，是依據上揭法律規定及說明，原告主張依據
      民法第229 條、第235 條及第233 條之法律規定向被告請
      求債務不履行之損害賠償及法定利息，與法未符，應屬無
      據。另臺灣高等法院95年度上易字第48號民事判決事實及
      理由欄第7 段第2 小段中雖提及「至於上訴人（即原告）
      主張被上訴人（即被告）未依上開調解筆錄，履行其交還
      系爭房屋予上訴人之義務，『縱為屬實』，亦僅上訴人依
      債務不履行之法律關係，對被上訴人主張其權利，是否有
      理之問題」等語（見本院卷第18頁），然由前揭文字意旨
      以觀，可知上開判決僅係提及縱使原告之主張為實，但在
      該訴訟程序中，原告並未對被告提出債務不履行損害賠償
      之請求，遂僅就原告所提出之侵權行為損害賠償責任加以
      說明、判斷等情而已，並非闡釋原告所述為實，其必得對
      被告請求債務不履行之損害賠償等情，附此敘明。
五、從而，原告依據民法第229 條、第235 條及第233 條之規定
    ，主張被告應給付原告540,000 元，及自95年8 月1 日起至
    清償日止，按週年利率百分之5 計算之利息，為無理由，應
    予駁回。且原告既受全部敗訴之判決，則其所為之假執行聲
    請，亦失所附麗，亦併以駁回。
六、本件事證已臻明確，兩造其餘攻擊防禦方法及舉證，核與本
    件判決結果無影響，爰不一一加以論列，附此敘明。
七、據上論結，原告之訴為無理由，依民事訴訟法第78條，判決
    如主文。
中　　華　　民　　國　　96　　年　　3 　　月　　16　　日
                  民事第一庭 審判長法  官  徐美麗
                                   法  官  邱玉汝
                                   法　官　葉力旗
正本係照原本作成。
如對判決上訴，須於判決送達後廿日內向本院提出上訴狀，其未
表明上訴理由者，應於提出上訴後二十日內向本院補提理由書狀
（均須按他造當事人之人數附繕本）。
                                書記官　李勝群
中　　華　　民　　國　　96　　年　　3 　　月　　16　　日
